【裁判字號】    98,上訴,3943
【裁判日期】    981030
【裁判案由】    毒品危害防制條例
【裁判全文】
臺灣高等法院刑事判決                98年度上訴字第3943號
上  訴  人
即  被  告  甲○○
上列上訴人因毒品危害防制條例案件，不服臺灣板橋地方法院98
年度訴字第1942號，中華民國98年6月30日第一審判決（起訴案
號：臺灣板橋地方法院檢察署98年度毒偵字第752號），提起上
訴，本院判決如下：
    主  文
上訴駁回。
    事  實
一、甲○○前因竊盜案件，經原審法院92年度簡字第3277號判處
    有期徒刑6月確定，再因施用毒品案件，經原審法院93年度
    訴字第409號判處有期徒刑8月確定，嗣經同院裁定應執行有
    期徒刑1年確定，於民國94年6月27日縮短刑期執行完畢。又
    因施用毒品案件，經送觀察、勒戒後，認有繼續施用毒品之
    傾向，經裁定令入戒治處所施以強制戒治，於91年9月19日
    強制戒治執行完畢，經臺灣板橋地方法院檢察署檢察官以91
    年度戒毒偵字第468號為不起訴處分確定。詎其猶不知悔改
    ，於前揭強制戒治執行完畢釋放後5年內，基於施用第一級
    毒品海洛因及第二級毒品美沙冬之犯意，於98年1月17日某
    時許，在其位於臺北縣板橋市○○○街49號住處，施用第一
    級毒品海洛因一次，復於同年月15日下午某時許，在臺北縣
    板橋市○○○街49號現居所內，以口服方式施用第二級毒品
    美沙冬乙次。嗣於同年月18日上午11時30分許，經警在上址
    扣得第二級毒品美沙冬1瓶（淨重24.717公克），再經警採
    集其尿液檢體及扣案美沙冬送請鑑驗後，結果呈鴉片類嗎啡
    陽性及美沙冬類陽性反應，始悉上情。
二、案經臺北縣政府警察局海山分局報告臺灣板橋地方法院檢察
    署檢察官偵查起訴。
    理  由
一、上揭事實，業據上訴人即被告甲○○於原審及本院審理時坦
    承不諱，並有臺灣檢驗科技股份有限公司出具之濫用藥物檢
    驗報告二紙、交通部民用航空局航空醫務中心98年3月24日
    航藥鑑字第0981450號毒品鑑定書一紙、扣案之第二級毒品
    美沙冬一瓶（淨重24.7170公克，取樣0.1085公克，餘重
    24.6085公克）可資佐證，被告自白與事實相符，堪以採信
    。
二、按觀察、勒戒或強制戒治執行完畢釋放後，5年內再犯第10
    條之罪者，檢察官或少年法院（地方法院少年法庭）應依法
    追訴或裁定交付審理，毒品危害防制條例第23條第2項定有
    明文；然前所謂5年期間之計算，係指相鄰之前後2次施用毒
    品時間之間隔而言，非自初次起算其5年期間，此乃因現行
    毒品危害防制條例就施用毒品者，祇於「初犯」及「5年後
    再犯」2種情形，有其追訴條件之限制，即須於初犯經觀察
    、勒戒或強制戒治釋放後，5年內均無施用毒品之行為，始
    能認其前所實施之觀察、勒戒或強制戒治已足遮斷毒癮。查
    被告前於91年9月19日戒治執行完畢釋放後，復於95年間因
    施用第一、二級毒品案件，經本院於95年10月23日，以95年
    度上訴字第2527號判處應執行有期徒刑1年2月確定；又於95
    年8月30日因施用第一級毒品，經原審法院於96年4月9日以
    95年度訴字第3687號判處有期徒刑10月確定，再於95年11月
    23日因施用第一級毒品，經原審法院於96年7月16日，以96
    年度訴字第1678號判處有期徒刑10月確定；詎再犯本案，距
    前次犯行未逾5年，依前開規定及說明，本案自應由法院審
    理之。
三、查海洛因、美沙冬分別係毒品危害防制條例第2條第2項所稱
    之第一級與第二級毒品，不得持有、施用，被告持以施用，
    核其所為，係犯毒品危害防制條例第10條第1項之施用第一
    級毒品罪及同條第2項之施用第二級毒品罪。被告持有第一
    級、第二級毒品後進而施用，其持有之低度行為，為施用之
    高度行為所吸收，均不另論罪。被告所犯上開二罪間，犯意
    各別，行為互殊，應分論併罰。被告有事實欄所載之犯罪科
    刑紀錄，於94年6月27日執行完畢，有卷附本院被告前案紀
    錄表可按，其受有期徒刑執行完畢，5年以內故意再犯有期
    徒刑以上之前揭二罪，均為累犯，應依法各加重其刑。
四、原審同此事實認定，依毒品危害防制條例第10條第1項、第2
    項，刑法第11條前段（原判決漏載前段）、第47條第1項、
    第51條第5款之規定，審酌被告素行不良，且有多次施用毒
    品前科，再犯本案，顯見其無法戒絕毒品；惟念其坦承犯行
    ，態度良好，及其施用海洛因、美沙冬僅係戕害自身，尚未
    害及他人等一切情狀，就被告施用第一級毒品部分量處有期
    徒刑拾月，就被告施用第二級毒品部分量處有期徒刑肆月，
    並定應執行刑為有期徒刑壹年。並以扣案桃紅色液體1瓶經
    送驗結果，檢出美沙冬成分，有交通部民用航空局醫務中心
    98 年3月24日航藥鑑字第0981450號毒品鑑定書1紙附卷可佐
    ，是該扣案液體係屬毒品美沙冬無訛，爰均依毒品危害防制
    條例第18條第1項前段規定，不問屬於犯人與否，宣告沒收
    銷燬之。其認事用法，核無違誤，量刑亦無偏重之情事。被
    告具狀上訴意旨略以：上訴人現於板橋市清潔隊上班，雖生
    活清苦，但絕無再施用毒品，請從輕量刑云云，並提出臺北
    縣政府公部門擴大就業方案識別證影本、郵政存簿儲金簿內
    頁影本、臺北縣立醫院診斷證明書影本為證。惟查，被告所
    提臺北縣立醫院98年6月16日第0000000號診斷證明書記載：
    「李員自民國98年2月2日起於本院接受美沙冬替代療法，宜
    持續治療」等語，惟本件被告為警查獲日期為98年1月18日
    ，顯係為警查獲後始前往醫院接受治療，自難據此為被告有
    利之證明。又被告於本院審理時稱：原審判太重，我現在已
    經戒毒了，已經有正當的工作，希望可以判輕一點，希望一
    級部分判6個月得易科罰金，二級部分也希望可以易科罰金
    云云。惟查，毒品危害防制條例第10條第1項施用第一級毒
    品罪之法定刑度為6月以上5年以下有期徒刑，被告為累犯，
    應依刑法第47條第1項加重其刑，自不得量處6月以下有期徒
    刑，附此敘明。是被告上訴，核無理由，應該駁回。
據上論斷，應依刑事訴訟法第368條，判決如主文。
本案經檢察官林秀濤到庭執行職務。
中    華    民    國    98    年    10    月    30    日
                  刑事第十二庭  審判長法  官   蔡永昌
                                      法  官   蔡新毅
                                      法  官   陳榮和
以上正本證明與原本無異。
施用第一級毒品部分如不服本判決，應於收受送達後10日內向本
院提出上訴書狀，其未敘述上訴之理由者並得於提起上訴後10日
內向本院補提理由書（均須按他造當事人之人數附繕本）「切勿
逕送上級法院」。
施用第二級毒品部分不得上訴。
                                      書記官   林吟玲
中    華    民    國    98    年    10    月    30    日
附錄：本案論罪科刑法條全文
毒品危害防制條例第10條
施用第一級毒品者，處六月以上五年以下有期徒刑。
施用第二級毒品者，處三年以下有期徒刑。


司法院資訊處製作；財團法人民間司法改革基金會備份。
